臺灣新竹地方法院刑事判決　　　　　　　　　　　　　九十一年度易字第二三號
　　公　訴　人　臺灣新竹地方法院檢察署檢察官
　　被　　　告　乙○○
右列被告因偽造文書案件，經檢察官聲請簡易判決處刑（九十年度偵字第七四一六號
），經本院依普通程序判決如左：
    主  文
乙○○行使偽造國民身分證及汽車駕駛執照，足以生損害於他人，累犯，處有期徒刑
肆月，如易科罰金，以參佰元折算壹日。扣案偽造「甲○○」名義之國民身分證及交
通部製發汽車駕駛執照（普通小型車）各壹張，均沒收。
    事  實
一、乙○○於民國八十六年間因違反麻醉藥品管理條例案件，經本院判處有期徒刑六
    月確定，於八十七年七月十六日易科罰金執行完畢，猶不知悔改，竟與綽號「阿
    寶」姓名、年籍不詳之成年男子，基於共同偽造特種文書之犯意聯絡，由乙○○
    於八十九年十二月某日，在新竹市○○路○道一號新竹交流道附近，交付照片二
    幀予「阿寶」，再由「阿寶」將照片粘貼在來源不詳，「甲○○」之名義，除照
    片欄部位尚空白外，已記載完全之偽造國民身分證、交通部製發汽車駕駛執照（
    普通小型車）各一張上，而偽造完成「甲○○」名義之國民身分證及交通部製發
    汽車駕駛執照，足以生損害於甲○○及戶政、監理機關對於戶政與車籍資料管理
    之正確性。迄於九十年十二月十八日下午三時三十分許，乙○○在新竹市○○街
    「松儷賓館」五一五號房間內經警臨檢時，竟出示上揭偽造「甲○○」名義之國
    民身分證及交通部製發汽車駕駛執照各一張予新竹市警察局第一分局刑事組警員
    而予以行使，旋為警當場發現其本人真實身分而識破，始查獲上情，並扣得偽造
    「甲○○」名義之國民身分證、交通部製發汽車駕駛執照（普通小型車）各一張
    。
二、案經新竹市警察局第一分局報告臺灣新竹地方法院檢察署檢察官聲請簡易判決處
    刑。
    理  由
一、右揭事實，迭據被告乙○○於警訊、偵查及本院審理中坦承不諱，又經本院將扣
    案之國民身分證及交通部製發汽車駕駛執照（普通小型車）送請法務部調查局鑑
    定，鑑定結果認為「一、送件之甲○○國民身分證，其紙張、油墨、印刷、膠膜
    、鋼印均與本局檔存樣本不符，研判為偽造之身分證。二、有關汽車駕駛執照部
    分，由於本局缺乏與待鑑品同年份、同版示之真品樣本可資參對，故歉難鑑定」
    ，此有法務部九十一年二月二十六日調科貳字第０九二０００八０三二０號鑑定
    通知書可資參照，而被害人甲○○到庭證稱，未曾遺失國民身分證及交通部製發
    汽車駕駛執照，亦未曾居住或設籍於扣案國民身分證及交通部製發汽車駕駛執照
    背面所載「台中縣大里市○○里○○路一二六號」之地址等語甚明，又甲○○於
    戶役政系統建檔（八十四年六月四日）以後並無申請補發身分證之紀錄，其所領
    取普通小型車駕照，係於七十九年十二月十一日以註銷之職業小型車駕照換領，
    亦有高雄市前金區戶政事務所九十一年二月一日高市金戶字第０三八五號函文、
    高雄市監理處九十一年二月五日高市監二字第０一六四四號函文附卷可資參照，
    而被告持以行使「甲○○」名義之國民身分證係記載於八十九年三月補發，「甲
    ○○」名義之交通部製發汽車駕駛執照（普通小型車）係記載於六十九年十月六
    日發照，有扣案國民身分證、交通部製發汽車駕駛執照（普通小型車）各一張可
    證，經核其內容顯與前揭函文所述事實不符，依上述事證，應可認定被告所行使
    「甲○○」名義之國民身分證及交通部製發汽車駕駛執照（普通小型車）各一張
    係偽造而成，而非將真品加以變造。綜上所述，本件事證已臻明確，被告犯行洵
    堪認定，應法論科。
二、按國民身分證為戶政機關所發給，用以證明個人身分、年籍等事項，汽車駕駛執
    照係公路監理機關所發給，為駕駛汽車之許可憑證，均屬刑法第二百十二條所列
    特許證之一種，被告乙○○與綽號「阿寶」之成年謀議，由被告交付照片，再由
    「阿寶」偽造完成「甲○○」名義之國民身分證、交通部製發汽車駕駛執照（普
    通小型車）各一張，足以生損害於甲○○及戶政、監理機關對於戶政與車籍資料
    管理之正確性。核被告乙○○所為，係犯刑法第二百十六、第二百十二條之行使
    偽造特種文書罪。被告乙○○偽造特種文書後持以行使，其偽造特種文書之低度
    行為為行使偽造特種文書之高度行為所吸收，不另論罪。被告乙○○與綽號「阿
    寶」之成年男子間，就偽造國民身分證、交通部製發汽車駕駛執照部分，具有犯
    意之聯絡及行為之分擔，為共同正犯。被告以一行為同時行使偽造「甲○○」名
    義之國民身分證及交通部製發汽車駕駛執照（普通小型車）各一張，為想像競合
    犯，應依刑法第五十五條規定從一重處斷。又被告乙○○於八十六年間因違反麻
    醉藥品管理條例案件，經本院判處有期徒刑六月確定，於八十七年七月十六日易
    科罰金執行完畢，此有臺灣高等法院被告全國前案紀錄表及臺灣臺中地方法院檢
    察署刑案資料查註紀錄表各一份附卷可按，其受有期徒刑之執行完畢後，五年以
    內再犯本案有期徒刑以上之罪，為累犯，應依法加重其刑。又被告所行使者為偽
    造之國民身分證及交通部製發汽車駕駛執照（普通小型車），而非對於真正國民
    身分證及交通部製發汽車駕駛執照之內容違反真實性改變之變造特種文書，已如
    前述，是公訴人認被告行使變造之國民身分證及交通部製發汽車駕駛執照，容有
    誤會，附此敘明。爰審酌被告乙○○素行不佳，行使偽造特種文書，危害甲○○
    及戶政、監理機關之管理，然犯罪後態度良好，尚知悔改等一切情狀，量處如主
    文所示之刑，並諭知易科罰金之折算標準。
三、又扣案偽造「甲○○」名義之國民身分證、交通部製發汽車駕駛執照（普通小型
    車）各一張，係被告所有供犯罪所用之物及因犯罪所得之物，業據被告供陳在卷
    ，應依刑法第三十八條第一項第二、三款沒收之。
據上論結，應依刑事訴訟法第四百五十二條、第二百九十九條第一項前段，刑法第二
百十六條、第二百十二條、第五十五條、第四十一條第一項、第三十八條第一項第二
款、第三款，罰金罰鍰提高標準條例第一條前段、第二條，判決如主文。
本案經檢察官吳金棟到庭執行職務。
中      華      民      國    九十一    年    三    月      二十九      日
                                    臺灣新竹地方法院刑事第二庭
                                        法  官  雷  雅  雯
右正本證明與原本無異。
如不服本判決，應於判決送達後十日內向本院提出上訴狀( 應附繕本 )，上訴於臺灣
高等法院。
                                        書記官  汪  淑  菁
中      華      民      國    九十一    年    三    月      二十九      日
附錄論罪科刑法條
中華民國刑法第二百一十二條：
偽造、變造護照、旅券、免許證、特許證及關於品行、能力服務或其他相類之證書、
介紹書，足以生損害於公眾或他人者，處一年以下有期徒刑、拘役或三百元以下罰金
。
中華民國刑法第二百一十六條：
行使第二百十條至第二百十五條之文書者，依偽造、變造文書或登載不實事項或使登
載不實事項之規定處斷。
